臺灣嘉義地方法院刑事判決
111年度金訴字第123號
                                     111年度訴字第354號公  訴  人  臺灣嘉義地方檢察署檢察官
被      告  謝汯凱




上列被告因加重詐欺等案件，經檢察官提起公訴（111年度偵字
第3531號）、追加起訴(110年度偵字第9639號)及移送併案審理(
111年度偵字第5331號），本院判決如下：
    主  文
謝汯凱犯以網際網路對公眾散布而犯詐欺取財罪，處有期徒刑壹
年貳月，未扣案之犯罪所得新臺幣參仟壹佰元沒收之，於全部或
一部不能沒收或不宜執行沒收時，追徵其價額；又犯以網際網路
對公眾散布而犯詐欺取財罪，處有期徒刑壹年伍月，未扣案之犯
罪所得新臺幣貳萬捌仟元沒收之，於全部或一部不能沒收或不宜
執行沒收時，追徵其價額；又犯詐欺取財罪，處有期徒刑參月，
如易科罰金，以新臺幣壹仟元折算壹日，未扣案之犯罪所得新臺
幣捌仟元沒收之，於全部或一部不能沒收或不宜執行沒收時，追
徵其價額；又犯行使偽造私文書罪，處有期徒刑參月，如易科罰
金，以新臺幣壹仟元折算壹日，如附表三所示文書上偽造之「李
家豪」署押伍枚均沒收。上開所處不得易科罰金之有期徒刑，應
執行有期徒刑壹年拾月；上開所處得易科罰金之有期徒刑，應執
行有期徒刑肆月，如易科罰金，以新臺幣壹仟元折算壹日；沒收
部分，併執行之。
    犯 罪 事 實
一、謝汯凱知悉自己並無APPLE手機、耳機可銷售，竟意圖為自
    己不法之所有，基於以網際網路對公眾散布而詐欺取財，及
    以他人帳戶作為收取詐騙款項，以掩飾犯罪所得之本質與實
    際去向，製造金流斷點之洗錢各別犯意，於民國110年9月4
    日晚上9時30分前某時，在不詳地點，以Instagram帳號「id
    ontwanttosayanything_」發表限時動態，公開向該帳號追
    蹤者散布表示欲販售APPLE手機、耳機等商品之虛假訊息，
    而藉此向公眾散布之，適陳昱翔、王薏婷見此訊息，因有意
    購買而分別於110年9月4日晚上9時30分許、110年9月5日下
    午3時43分許前之當天某時，各以通訊軟體私訊謝汯凱洽詢A
    PPLE手機、耳機之狀況、配件等交易細節後，均陷於錯誤，
    陳昱翔因而與謝汯凱議定以新臺幣(下同)3100元之價格購買
    IPHONE耳機1組，並於110年9月5日下午5時13分許，轉帳310
    0元至不知情之吳信樺（業經檢察官處分不起訴確定）申設
    之玉山商業銀行帳號0000000000000號帳戶（下稱玉山帳戶
    ）內，謝汯凱再於110年9月5日下午5時13分許至下午5時16
    分許之間，在嘉義市某處，以電話指示之吳信樺自玉山帳戶
    內提領3000元交與自己，吳信樺便於110年9月5日下午5時16
    分許(起訴書誤載為「5時13分許」)，在嘉義市某ATM提領30
    00元後，在嘉義市某處交與謝汯凱，謝汯凱以此方式製造金
    流斷點，而掩飾、隱匿詐欺犯罪所得之去向及所在；王薏婷
    因而與謝汯凱議定以28000元之價格購買IPHONE手機1支，並
    於110年9月5日下午3時43分許，轉帳28000元至玉山帳戶內
    ，謝汯凱再於110年110年9月5日下午3時43分許至同日下午4
    時13分許之間，在嘉義市某處，以電話指示之吳信樺自玉山
    帳戶內提領28000元交與自己，吳信樺便於110年9月5日下午
    4時13分、14分許，持續在嘉義市某ATM自玉山銀行帳戶內提
    領2萬元、5000元後，在嘉義市某處交與謝汯凱，謝汯凱以
    此方式製造金流斷點，而掩飾、隱匿詐欺犯罪所得之去向及
    所在。
二、謝汯凱於110年8月20日至110年8月26日之間，並無清償之能
    力及意思，竟意圖為自己不法之所有，基於詐欺取財之犯意
    ，接續以「三角詐欺」之方法，使用通訊軟體「LINE」，向
    網友高國瀚借貸金錢（借款時間、理由、金額等，均如附表
    一所示），致高國瀚陷於錯誤，依謝汯凱指示付款至指定帳
    戶（附款時間、金額、帳戶等，均如附表二所示），謝汯凱
    並用以用以支付或清償需支付給他人之費用、價款或債務（
    如附表二備註欄所示）。
三、謝汯凱基於行使偽造私文書之犯意，於110年8月29日某時，
    在嘉義市國華街某咖啡廳內，在「中國人壽鑫美傳富美元利
    率變動型終身壽險」保險契約相關文書4份，偽簽友人「李
    家豪」簽名共5枚（偽造文書名稱及簽名數量，均如附表三
    所示），並交由不知情之高國瀚送交中國人壽保險股份有限
    公司核保而行使之，足以生損害於李家豪及中國人壽公司對
    保險契約管理之正確性。
四、案經陳昱翔、王薏婷訴由嘉義市政府警察局第二分局報告臺
    灣嘉義地方檢察署檢察官偵查起訴；同署檢察官自動簽分偵
    查後，移送併案審理；高國瀚告訴、告發及嘉義市政府警察
    局第一分局報告同署檢察官偵查後，追加起訴。
    理  由
一、本判決後述所引用之傳聞證據，被告謝汯凱知有刑事訴訟法
    第159條第1項不得為證據之情形，而於審理時表示沒有意見
    而不予爭執，且迄至言詞辯論終結前均未聲明異議，本院審
    酌上開證據與待證事實具有自然關聯性，符合法定程式，且
    未受除刑事訴訟法第159條第1項規定外之法律之禁止或排除
    ，依上開證據作成時之情況，具有可信性，以之作為證據應
    屬適當，爰依刑事訴訟法第159條之5第2項規定，認均得為
    證據使用。
二、前揭犯罪事實除被告否認其對告訴人陳昱翔、王薏婷之詐欺
    方式係以網際網路為之外，其餘業據被告於審理時坦承不諱
    ，核與證人陳昱翔、王薏婷、吳信樺、高國瀚、曾于玶、王
    玟云、盧鈺婷、謝羽妮（被告之姊）於警詢時之供證情節大
    致相符，復有指認犯罪嫌疑人紀錄表、玉山帳戶基本資料、
    交易明細、證人陳昱翔及王薏婷提出之網路銀行交易成功畫
    面截圖、Instagram對話紀錄截圖、內政部警政署反詐騙諮
    詢專線紀錄表、受理各類案件紀錄表、受(處)理案件證明單
    、受理詐騙帳戶通報警示簡便格式表、金融機構聯防機制通
    報單、證人曾于玶及盧鈺婷提出之「LINE」對話紀錄、網路
    銀行轉帳匯款交易截圖、郵政自動櫃員機交易明細表影本、
    附表二所示3個帳戶之開戶資料及交易明細、證人高國瀚提
    供之附表三所示契約文書影本4份、證人高國瀚提供之「LIN
    E」對話紀錄在卷可考，足認被告前揭任意性自白核與事實
    相符，堪以採信。至於被告所辯之上情，按「刑法第339條
    之4第1項第3款之加重詐欺罪『以廣播電視、電子通訊、網際
    網路或其他媒體等傳播工具，對公眾散布而犯之。』為加重
    事由之一。其立法理由略以：近年來詐欺案件頻傳，且趨於
    集團化、組織化，甚至結合網路、電信、通訊科技，每每造
    成廣大民眾受騙，此與傳統犯罪型態有別，若僅論以同法第
    339條詐欺罪責，實無法充分評價行為人之惡性。又考量現
    今以電信、網路等傳播方式，同時或長期對社會不特定多數
    之公眾發送訊息施以詐術，往往造成廣大民眾受騙，此一不
    特定、多數性詐欺行為類型，其侵害社會程度及影響層面均
    較普通詐欺行為嚴重，有加重處罰之必要，爰定為第3款之
    加重處罰事由。此加重詐欺係因以廣播電視、電子通訊、網
    際網路或其他媒體等傳播工具，對公眾散布而犯之，將導致
    不特定人或多數人於閱聽見聞後，有受詐騙之虞，其傳播力
    強、覆蓋影響層面廣大，可能造成之侵害社會程度較鉅，爰
    增訂上開加重處罰之詐欺類型犯罪。故倘行為人基於詐欺不
    特定人之犯意，利用上開傳播工具，散布虛偽不實廣告，以
    招徠不特定民眾，以遂行詐欺行為，即已該當上開加重詐欺
    罪之構成要件（最高法院110年度台上字第5829號判決意旨
    參照），查，被告係利用網際網路，於IG限時動態張貼不實
    廣告，該IG帳戶雖設定不公開，有其IG個人資料列印照片在
    卷可查（見偵37173號卷第79頁；警863號卷第13頁），然依
    上開照片顯示，被告之IG個人帳號粉絲人數有90幾人、追蹤
    者則有169至174人，人數均有變化，亦即被告於限時動態上
    貼文，足使200餘名之粉絲及追蹤者人均得以共見共聞IG上
    張貼之販賣APPLE手機、耳機之詐騙貼文，以招徠不知情之
    買方與其接洽購買手機，告訴人陳昱翔、王薏婷亦因瀏覽後
    受騙轉帳，自屬於對公眾散布不實訊息之詐欺取財行為，被
    告所辯自無足採。綜上，本案事證明確，被告上開犯行洵堪
    認定，皆應依法論科。
三、
(一)行為基於單一犯意，於同時、同地或密切接近之時地實行數
    行為，侵害同一法益，各行為之獨立性極為薄弱，依一般社
    會健全觀念，在時間差距上，難以強行分開，在刑法評價上
    ，以視為數個舉動之接續施行，合為包括之一行為予以評價
    ，較為合理者，始屬接續犯，而為包括一罪。然若如客觀上
    有先後數行為，主觀上基於一個概括犯意，逐次實行而具連
    續性，其每一前行為與次行為，依一般社會健全觀念，在時
    間差距上，可以分開，在刑法評價上，各具獨立性，每次行
    為皆可獨立成罪，縱構成同一罪名，亦應依數罪併罰之例予
    以分論併罰。查，依證人陳昱翔、王薏婷之證述，其等分別
    係於110年9月4日晚上9時30分許、110年9月5日下午3時43分
    許前之當天某時，各以通訊軟體私訊被告洽詢APPLE手機、
    耳機之狀況、配件等交易細節後，始決定購買，再分別與被
    告議定價格，復分別110年9月5日下午5時13分許、110年9月
    5日下午3時43分許將款項匯至被告指定之玉山銀行帳戶中，
    是由被告各自與證人陳昱翔、王薏婷聯繫、傳遞訊息而使其
    等誤信並陷於錯誤及交付款項之過程，顯屬不同之施用詐術
    行為，侵害不同被害人之法益，時間差距上亦明顯可分，在
    刑法評價上各具獨立性，裁判上應屬數罪併罰之關係(最高
    法院109年度台上字第699號判決意旨同此)。是核被告在犯
    罪事實一中對告訴人陳昱翔所為，係犯刑法第339條之4第1
    項第3款之以網際網路對公眾散布詐欺取財罪，及洗錢防制
    法第2條第2款、第14條第1項之洗錢罪；在犯罪事實一中對
    告訴人王薏婷所為，係犯刑法第339條之4第1項第3款之以網
    際網路對公眾散布詐欺取財罪，及洗錢防制法第2條第2款、
    第14條第1項之洗錢罪；就犯罪事實二所為，係犯刑法第339
    條第1項之詐欺罪；就犯罪事實三所為，係犯刑法第216條、
    第210條之行使偽造私文書罪。被告於附表三各該文書偽造
    「李家豪」之簽名，係偽造私文書之部分行為；其偽造各該
    私文書復持以行使，偽造文書之低度行為應為行使之高度行
    為所吸收，均不另論罪。被告利用不知情之吳信樺洗錢、利
    用不知情之高國瀚行使偽造私文書，均為間接正犯。就犯罪
    事實一部分，被告對告訴人陳昱翔、王薏婷各係以網際網路
    對公眾散布詐欺取財犯行，同時觸犯洗錢罪，均為想像競合
    犯，應分別依刑法第55條前段規定，從一重之網際網路對公
    眾散布詐欺取財罪處斷。就犯罪事實二部分，被告出於單一
    犯意，於緊接之時間內以相似詐術為之，侵害同一法益，依
    社會通念難以分割，應論以接續犯一罪。上開4罪，被告犯
    意各別，行為可分，應予分論併罰。檢察官移送併案審理部
    分，與犯罪事實一為事實上同一案件，本院自應一併審究。
(二)洗錢防制法第16條第2項規定：「犯前2條之罪，在偵查或審
    判中自白者，減輕其刑」。又想像競合犯之處斷刑，本質上
    係「刑之合併」。其所謂從一重處斷，乃將想像競合犯組成
    之評價上數罪，合併為科刑一罪，其所對應之刑罰，亦合併
    其評價上數罪之數法定刑，而為一個處斷刑。易言之，想像
    競合犯侵害數法益者皆成立犯罪，論罪時必須輕、重罪併舉
    論述，同時宣告所犯各罪名，包括各罪有無加重、減免其刑
    之情形，亦應說明論列，量刑時併衡酌輕罪部分量刑事由，
    評價始為充足，然後依刑法第55條前段規定「從一重處斷」
    ，非謂對於其餘各罪可置而不論。因此，法院決定處斷刑時
    ，雖以其中最重罪名之法定刑，做為裁量之準據，惟於裁量
    其輕重時，仍應將輕罪合併評價在內（最高法院108年度台
    上字第4405、4408號判決意旨參照）。查，被告就犯罪事實
    一中之2次洗錢犯行，於審理時自白，依上開規定原均應減
    輕其刑，惟被告所犯之洗錢罪，屬想像競合犯其中之輕罪，
    其就本案均係從一重論以網際網路對公眾散布詐欺取財罪，
    就其想像競合輕罪得減刑部分，依上開說明，即皆應於本院
    依刑法57條量刑時一併衡酌該部分減輕其刑事由。
(三)爰以行為人之責任為基礎，依被告之前案紀錄、陳述等，審
    酌被告曾有多次詐欺取財之紀錄；於審理時自陳國中畢業、
    未婚、無子女、另案入監受刑前從事服務業；尚未與各被害
    人和解或賠償損害；在審理時自白2次洗錢犯行；檢察官於
    追加起訴書中載明請求對被告從重量刑之意見等一切情狀，
    分別量處如主文所示之刑，並就不得易科罰金部分及得易科
    罰金部分，分別定其應執行刑如主文，暨就得易科罰金部分
    ，皆諭知易科罰金之折算標準。
(四)被告對告訴人陳昱翔、王薏婷、高國瀚分別詐得之3100元、
    28000元、8000元，並未扣案，亦未發還各告訴人，應均依
    刑法第38條之1第1項前段規定宣告沒收之，於全部或一部不
    能沒收或不宜執行沒收時，依同條第3項規定追徵其價額。
    被告於在如附件三所示之文書上偽造之5枚「李家豪」簽名
    ，應依刑法第219條之規定，均予宣告沒收。上開多數沒收
    之宣告，應併執行之。至於如附件三所示之偽造私文書，固
    係被告因犯罪所生之物，惟被告已利用不知情之高國瀚送交
    中國人壽保險股份有限公司而行使之，非屬被告所有之物，
    且非義務沒收之物，故均不為沒收之諭知，併此敘明。
據上論斷，應依刑事訴訟法第299條第1項前段（依刑事判決精簡
原則，僅記載程序法條），判決如主文。
本案經檢察官張建強提起公訴及追加起訴；檢察官謝雯璣移送併
案審理；檢察官陳昱奉、林津鋒到庭執行職務。
中　　華　　民　　國　　111 　年　　10　　月　　27　　日
                  刑事第九庭  審判長法　官  康敏郎
                                    法　官  簡仲頤
                                    法　官  沈芳伃
以上正本證明與原本無異。
如不服本判決應於收受判決後20日內向本院提出上訴書狀，並應
敘述具體理由；其未敘述上訴理由者，應於上訴期間屆滿後20日
內向本院補提理由書（均須按他造當事人之人數附繕本）「切勿
逕送上級法院」。告訴人或被害人如對於本判決不服者，應具備
理由請求檢察官上訴，其上訴期間之計算係以檢察官收受判決正
本之日期為準。
中　　華　　民　　國　　111 　年　　10　　月　　27　　日
                                    書記官  江芳耀
附錄本案論罪科刑法條：
刑法第210條：
　　偽造、變造私文書，足以生損害於公眾或他人者，處5年以
    下有期徒刑。
刑法第216條：
　　行使第210條至第215條之文書者，依偽造、變造文書或登載
    不實事項或使登載不實事項之規定處斷。
第339條第1項：　
　　意圖為自己或第三人不法之所有，以詐術使人將本人或第三
    人之物交付者，處5年以下有期徒刑、拘役或科或併科50萬
    元以下罰金。
刑法第339條之4第1項第3款：
    犯第339條詐欺罪而有下列情形之一者，處1年以上7年以下
    有期徒刑，得併科1百萬元以下罰金：
    三、以廣播電視、電子通訊、網際網路或其他媒體等傳播工
　　    具，對公眾散布而犯之。前項之未遂犯罰之。　　　　
洗錢防制法第14條第1項：
    有第2條各款所列洗錢行為者，處7年以下有期徒刑，併科新
    臺幣5百萬元以下罰金。
　　
附表一：
編 號 日期 理由 金額 (新臺幣) 1 110年8月20日 網路購物 2000元 2 110年8月21日 母親車禍成植物人需醫藥費 2500元 3 110年8月26日 祖母開刀需醫藥費 3500元 

附表二：
編 號 日期、時間 金額 (新臺幣) 受款帳戶 帳號／戶名 備註 1 110年8月20日 下午5時55分 2000元 玉山銀行帳號：0000000000000號 ／戶名：曾于玶 被告以「FACEBOOK」暱稱「邱亨利」向經營民宿之曾于玶訂房後入住，謊稱左揭匯入款項係支付住宿費用。 2 110年8月22日 上午9時32分 2500元 中華郵政帳號：00000000000000號 ／戶名：王玟云 被告先向王玟云購買400元商品，謊稱左揭匯款有誤，除以400元支付價款，另要求將餘款2100元轉匯其它帳戶。 3 110年8月26日 下午1時40分 3200元 華南銀行帳號：000000000000號 ／戶名：盧鈺婷 被告前積欠盧鈺婷任職之兜風機車行租車租金，謊稱左揭匯入款項係清償積欠租金。 

附表三：
編號 文書名稱 數量 1 投保書 2枚 2 說明圖 1枚 3 評估表 1枚 4 聲明書 1枚